【裁判字號】    92,台上,5422
【裁判日期】    921002
【裁判案由】    妨害自由
【裁判全文】
最高法院刑事判決                              九十二年度台上字第五四二二號
    上訴人  甲○○
右上訴人因妨害自由案件，不服台灣高等法院台中分院中華民國九十年三月二十日第
二審判決（八十九年度上訴字第二二二四號，起訴案號：台灣彰化地方法院檢察署八
十八年度少連偵字第七０號），提起上訴，本院判決如左：
    主  文
上訴駁回。
甲○○緩刑年。
    理  由
本件原判決認定上訴人甲○○與王元（已判刑確定）因不滿酒客周裕茗、謝涪凱將
紀淑琴帶出場後，予以毆打並取走其手機，亟思討回公道，乃與少年乙○○（民國0
00年0月000日生，另案由少年法庭審理）、綽號「阿彬」及另二名不詳姓名之
成年男子基於犯意聯絡，由王元夥同乙○○、「阿彬」及該二名男子，於八十八年
二月七日二十二時許，前往彰化縣○○鎮○○里○○路○○○號前，持球棒等物搗毀
周裕茗之小客車（毀損部分因撤回告訴，另不起訴處分確定），○○○鎮○○路○○
○巷○號謝涪凱住處，由其中一名不詳姓名之男子持黑色狀似手槍之物抵住謝涪凱腰
部，強押其上車，以非法方法剝奪謝涪凱之行動自由，旋駕車載往台中縣清水鎮觀音
坪與上訴人會合。途中，王元以電話向周裕茗恫稱：「（我）被通緝中，要二十萬
元（新台幣，下同）紅包，否則要把你和你女兒做掉」等語，致周裕茗心生畏懼（此
部分係王元單獨起意）。迨至觀音坪後，在場等候之上訴人即向謝涪凱恫稱：「已
挖了一個洞，如不給錢，要把你埋起來」等語，致謝涪凱心生畏怖，應允賠償五萬元
，並約定隔（八）日十七時三十分許，在台中縣龍井鄉中彰大橋北端付款，王元等
人始將謝涪凱釋放。屆時，上訴人與王元前往約定之地點等候取款未著，遂轉往謝
涪凱住處，為警當場查獲情。係以上開事實，已迭據周裕茗、謝涪凱指訴綦詳，核與
共犯乙○○，及證人黃雪玲、李嘉卿、李碧珠、紀淑琴等人之證述之情節相符。王元
於警訊及偵、審中，亦坦承於前開時地，夥同乙○○等人帶走謝涪凱，雖辯稱係謝
涪凱自願與其外出商談和解事宜等語。但時值深夜，謝涪凱遭王元夥同多人將之帶
往荒野，衡情難認係出於其自願。而上訴人與王元係同居之男女朋友，紀淑琴為其
乾妹，紀淑琴因遭謝涪凱、周裕銘毆打並取走手機，向上訴人及王元哭訴後，上訴
人即先以電話要求周裕茗處理，後由王元多次前往謝涪凱住處尋求解決未遇，為上
訴人及王元所坦承，並據周裕茗、謝涪凱供認無訛，且上訴人係與王元共同前往
謝涪凱住處取款時，為警當場查獲，堪信其與王元等人就上開犯行（王元單獨向
周裕銘恐嚇部分除外）有犯意聯絡及行為分擔，為其所憑之證據及認定之理由。並以
上訴人辯稱伊未赴觀音坪與王元會合，亦未恐嚇謝涪凱等否認犯罪之語為不足採；
其於偵查中所提之錄音帶及譯文，有關內容係以套問方式取得，尚難執為有利之證明
；另上訴人聲請鑑定該錄音帶之聲紋，及請求傳喚謝涪凱，均無必要。謝涪凱出具之
「自白狀」與其先前陳述不符部分同無可取，俱於理由詳加說明及指駁。核上訴人所
為，係犯刑法第三百零二條第一項剝奪人之行動自由罪、同法第三百零五條恐嚇罪，
所犯二罪間有方法結果之牽連關係，應從一重之剝奪人之行動自由罪處斷。上訴人與
王元、少年乙○○及另二名不詳姓名者等人，有犯意聯絡及行為分擔，為共同正犯
。又紀淑琴遭周裕茗、謝涪凱毆打並取走手機，未予合理賠償，上訴人與王元等人
出面為其索賠，主觀上並無不法所有之意圖，與恐嚇取財罪之要件不符。檢察官以上
訴人係犯刑法第三百四十六條第三項、第一項之恐嚇取財未遂罪，尚有未合，起訴法
條應予變更。因將第一審之不當判決撤銷，適用刑法第二十八條、第五十六條、第三
百零二條第一項、第三百零五條、第五十五條，罰金罰鍰提高標準條例第一條前段等
規定，論上訴人以共同以非法方法剝奪人之行動自由罪，審酌其素行，犯罪之動機、
目的、手段、智識程度及犯罪所生之危害等一切情狀，量處有期徒刑八月。經核於法
尚無違誤。查原判決論處上訴人罪刑，已詳敘其所憑之證據及認定之理由，併就卷內
有利或不利之證據，敘述其取捨判斷之理由，無悖於經驗法則及論理法則。又原判決
事實欄記載王元夥同乙○○、「阿彬」及另二名不詳姓名成年男子，由其中一名不
詳姓名之男子「持黑色狀似手槍之物」抵住謝涪凱腰部，係認該物「黑色狀似手槍」
，而非認定其持有「手槍」，至其理由謂「以不詳兇器」抵住謝涪凱腰部（見原判決
第四頁第十八行），僅用語不同，與事實之認定並無兩歧，殊無判決所載理由矛盾之
違法情形。上訴意旨，仍執陳詞辯解，漫就原審採證認事職權之適法行使，及判決內
已明白論斷之事項，憑己見漫事爭辯，為無理由，應予駁回。惟查上訴人未曾受有期
徒刑以上刑之宣告，有台灣高等法院被告全國前案紀錄表可稽（見原審卷第十六頁）
，爰念其年事尚輕（案發時尚未成年），因一時失慮，致罹刑章，且甫於八十九年間
生育一女，猶待哺育，亦有戶籍謄本足憑（見原審卷第一一一頁），本院認其經此教
訓，當知惕勵，而無再犯之虞，所宣告之刑以暫不執行為適當，爰併宣告緩刑三年，
以啟自新。
據上論結，應依刑事訴訟法第三百九十六條，刑法第七十四條第一款，判決如主文。
中      華      民      國    九十二    年      十      月      二      日
                              最高法院刑事第四庭
                                  審判長法官  紀  俊  乾
                                        法官  黃  正  興
                                        法官  劉  介  民
                                        法官  陳  東  誥
                                        法官  林  開  任
      右正本證明與原本無異
                                              書  記  官
中      華      民      國    九十二    年      十      月      三      日


司法院資訊處製作；財團法人民間司法改革基金會備份。
